【裁判字號】    98,小上,99
【裁判日期】    981229
【裁判案由】    侵權行為損害賠償
【裁判全文】
臺灣板橋地方法院民事判決              98年度小上字第99號
上訴人      乙○○
被上訴人    甲○○
上列當事人間請求侵權行為損害賠償事件，上訴人對於中華民國
98年9月10日本院板橋簡易庭98年度板小字第2398號第一審判決
提起上訴，本院判決如下：
    主  文
上訴駁回。
第二審訴訟費用新臺幣壹仟伍佰元由上訴人負擔。
    理  由
一、程序方面：
（一）按對於小額程序之第一審裁判之上訴，非以其違背法令為
      理由，不得為之，民事訴訟法第436條之24第2項定有明文
      ；又上訴狀內應記載上訴理由，表明一原判決所違背之法
      令及具體內容、二依訴訟資料可認為原判決有違背法令之
      具體事實，同法第436條之25亦定有明文可參。再者，所
      謂判決違背法令，乃係指判決不適用法規或適用不當，亦
      為同法第46 8條所明定，且此亦為小額事件之上訴程序所
      準用（民事訴訟法第436條之32第2項規定參照）。本件上
      訴人提起上訴，係以原審未行使闡明權，為適當完全之辯
      論，其訴訟程序有重大瑕疵，又未斟酌被上訴人傷勢與上
      訴人實際加害情形是否重大，原審據以判決，有判決違背
      法令之情事等語。核其上訴理由，既係以原審適用法規違
      背法令之情事為由，堪認其對於原第一審小額判決違背法
      令之情事，已有具體之指摘，是上訴人提起本件上訴，應
      認為已具備合法要件，合先敘明。
（二）次按小額程序之第二審判決，依上訴意旨足認上訴為無理
      由者，得不經言詞辯論為之，民事訴訟法第436條之29第2
      款亦有明文可參。
二、本件上訴意旨略以：
    上訴人於原審已提出慈濟醫院台北分院診斷證明書，該證明
    書記載民國98年7月27日安排進行復健治療與96年9月4日之
    鈍挫傷有直接關係；另上訴人於96年9月4日受害後疼痛不已
    ，98年2月6日至耕莘醫院治療，期間亦曾於97年6月至嘉佑
    骨科診所門診，顯示其係受害後持續治療，然原審認為復健
    與受傷無直接關聯，就此重要爭點未向上訴人發問曉諭，命
    為補充敘明，僅命被上訴人賠償其精神損害新台幣（下同）
    1萬元，其判決違背法令。又原判決未斟酌被上訴人所受之
    傷害輕微，遽認定上訴人應賠償3萬元，亦屬判決違背法令
    等語。為此，爰依法提起本件上訴，並聲明求為判決：
    原判決不利於上訴人部分廢棄。
    上開廢棄部分，被上訴人應再給付上訴人9萬元及自98年8
      月14日起算之遲延利息。
    上開廢棄部分，駁回被上訴人在第一審之訴。
    第一、二審訴訟費用由被上訴人負擔。
三、經查：
（一）按所謂「適用法規顯有錯誤」，係指判決所適用之法規顯
      然違背法規，或與司法院尚有效之大法官會議之解釋，或
      最高法院尚有效之判例顯然違反者而言，然不包括認定事
      實錯誤、取捨證據失當之情形在內（最高法院80年台上字
      第1326號、63年台上字第880號判例意旨；92年度台上字
      第320號、90年度台再字第27號判決意旨參照）。又「文
      書之實質上證據力，固由法院根據經驗法則，依自由心證
      判斷之。但形式上之證據力，其為私文書者，則應依民事
      訴訟法第357條規定決定之，即私文書之真正，如他造當
      事人有爭執者，應由舉證人證其真正」（最高法院91年度
      台上字第1645號判決意旨參照）。經查，上訴人於原審訴
      訟中，固已提出慈濟醫院台北分院及耕莘醫院永和分院之
      診斷證明書為證，然被上訴人於原審已爭執上訴人另有騎
      乘機車受傷之原因，否認上訴人所提診斷證明書之實質真
      正性。本院審酌上訴人所舉慈濟醫院台北分院及耕莘醫院
      永和分院之診斷證明書記載內容，雖載有傷勢及治療期間
      ，然並未敘述形成傷勢之原因，亦即損害之成因為何，未
      據診斷證明書判斷。從而原審依卷證資料，認為上訴人主
      張之復健損害，與被上訴人96年9月4日之侵權行為無直接
      關聯性，訴訟已達於可為裁判之程度，而終結辯論，並無
      採證違法，或訴訟程序重大瑕疵，原法院本諸經驗法則、
      論理法則，依自由心證判斷之，此屬原審判決取捨證據、
      認定事實之範疇，參酌上開裁判意旨，並非原審判決有適
      用法規顯有錯誤之違法，此部分上訴事由，難認有理由。
（二）再按小額訴訟程序之當事人除有因原法院違背法令致未能
      提出者外，於第二審程序不得提出新攻擊或防禦方法，民
      事訴訟法第436條之28定有明文，是為貫徹小額程序之簡
      速性，避免因當事人於上訴程序提出新事實及證據而延滯
      訴訟，小額事件之第二審法院原則上應按第一審之訴訟資
      料，審核其訴訟程序及判決內容有無違背法令，當事人於
      第一審言詞辯論終結前未曾提出之訴訟資料，不得再行提
      出，此為民事訴訟法第436條之28明定小額事件之當事人
      於第二審程序不得提出新攻擊或防禦方法之立法理由。本
      件上訴人提起上訴雖另行提出97年6月至嘉佑骨科診所門
      診之證明書，欲以證明被上訴人之侵權行為與其復健損害
      間，有直接因果關係。然上訴人之提出上開嘉佑骨科證明
      書，屬於小額訴訟事件之上訴程序提出於原審所未曾提出
      之新證據，且該證據之未能於原審提出，非因原法院違背
      法令，此等上訴所提事實核係屬新攻擊防禦方法，依民事
      訴訟法第436條之28之規定，於小額訴訟事件之第二審程
      序不得提出，本院尚不得予以審究，附此敘明。
（三）至於上訴理由另以原判決未斟酌被上訴人所受之傷害輕微
      ，遽認定上訴人應賠償3萬元，亦屬判決違背法令云云。
      然此精神損害賠償範圍，業經原審敘明「本院審酌本件傷
      害發生肇因於被告，原告所受傷害多為擦傷，且原告之學
      歷為高職畢業，目前任職會計，月薪3萬元，而被告之學
      歷亦為高職畢業，目前無業，一節，已據兩造陳明甚詳（
      參見本院98年9月3日言詞辯論筆錄），再參酌本院依職權
      調取兩造之財產所得明細表所示，原告於97年度之年所得
      為375133元，名下有不動產2筆、投資9筆，而被告於97年
      度之年所得為303628元，名下有汽車1部、投資11筆等一
      切情狀，認原告請求被告賠償精神慰撫金以30000元為適
      當」等語（見原審判決書第3頁），顯見原審並無未斟酌
      被上訴人所受之傷害情形，其依職權取捨證據、認定被上
      訴人損害範圍之事實，亦非原審判決有適用法規顯有錯誤
      之違法，此部分上訴事由，亦為無理由。
四、綜上所述，兩造於原審各依侵權行為訴請損害賠償，原審為
    部分准駁之判決，於法洵無違誤，上訴意旨仍執前詞，指摘
    原判決不當，求予廢棄改判，為無理由，且依上訴意旨已足
    認上訴為無理由，爰不經言詞辯論，逕予駁回其上訴。
五、本件第二審訴訟費用依民事訴訟法第436條之19第1項確定其
    數額為1500元，應由上訴人負擔。
六、依民事訴訟法第436 條之32第1 項、第2 項、第436 條之29
    條第2 款、第449 條第1 項、第95條、第78條、第436 條之
    19第1 項，判決如主文。
中    華    民    國    98    年    12    月    29    日
                  民事第二庭    審判長法  官  陳麗玲
                                      法  官  連士綱
                                      法  官  陳財旺
以上正本證明與原本無異。
本判決不得上訴。
中    華    民    國    98    年    12    月    29    日
                                      書記官  孫國慧

司法院資訊處製作；財團法人民間司法改革基金會備份。
